【裁判字號】    92,上訴,4156
【裁判日期】    921218
【裁判案由】    偽造文書等
【裁判全文】
臺灣高等法院刑事判決                          九十二年度上訴字第四一五六號
    上  訴  人  臺灣板橋地方法院檢察署檢察官
    上  訴  人
    即  被  告  丙○○
    被      告  乙○○
                甲○○
右上訴人因被告偽造文書等案件，不服臺灣板橋地方法院九十二年度訴字第九一三號
，中華民國九十二年九月二十四日第一審判決（起訴案號：臺灣板橋地方法院檢察署
九十一年度偵字第八六八三號），提起上訴，本院判決如左：
    主  文
原判決撤銷。
甲○○、丙○○、乙○○共同連續變造私文書，足以生損害於他人，甲○○處有期徒
刑壹年貳月，丙○○處有期徒刑壹年，乙○○處有期徒刑捌月。
    事  實
一、甲○○係臺北縣中和市○○路○段三八０巷五號「力泰電子企業股份有限公司」
    （代表人為溫景金，下簡稱「力泰公司」）之採購人員，竟勾串力泰公司之業務
    經理丙○○及客戶廠商「巨永有限公司」（設於桃園縣大園鄉果林村崁下四十六
    之七十號三樓，下簡稱「巨永公司」）負責人乙○○，共同基於意圖為自己不法
    所有之概括犯意聯絡，連續自民國（下同）八十七年二月間起至九十年六月間止
    ，於甲○○每月結算廠商貨款時，先由乙○○依甲○○指示虛增不實之出貨數量
    ，重新製作登載虛增不實出貨數量之巨永公司出貨單，交予甲○○收受，嗣即由
    甲○○在公司內，將力泰公司在大陸地區投資設立之「福清景翔電子配件有限公
    司」所傳回由其掌管並據以結算廠商貨款之「進貨材料對照表」，將該表上原載
    巨永公司之進貨數量變造為前揭出貨單上所虛增不實之出貨數量，再依變造後之
    「進貨材料對照表」上所載巨永公司虛增不實之進貨數量，開立力泰公司支票付
    款予巨永公司，使力泰公司陷於錯誤，於上開期間如數給付票款金額，共計詐得
    如附表所示力泰公司溢付貨款合計新臺幣（下同）二千九百二十四萬三千零一十
    六元，足以生損害於力泰公司，而乙○○於兌領上開貨款後，即將其虛報溢領之
    貨款，匯款至甲○○開戶之萬通商業銀行中和分行存款帳戶內或其投資股票證券
    行營業員白瑞彬之帳戶內或逕行交付現金，再由甲○○將溢領詐得之貨款朋分匯
    款至丙○○開戶之萬通商業銀行中和分行、甲○○開戶供丙○○使用之世華聯合
    商業銀行中和分行等存款帳戶內，供其二人投資股票及其他花費使用殆盡，而乙○○則藉以維繫巨永公司與力泰公司之交易往來。嗣經乙○○於九十年十月三十
    一日上午十一時許，上開犯罪未被有偵查權之機關或公務員發覺前，自行至桃園
    縣警察局大園分局竹圍派出所自首，供明上開犯行，力泰公司始查悉上情。
二、案經力泰公司訴由臺灣板橋地方法院檢察署檢察官偵查起訴。
    理  由
一、右揭犯罪事實，迭據上訴人即被告丙○○及被告甲○○、乙○○於偵審時供承不
    諱，經核彼等所述情節相符，而被告乙○○並於告訴人力泰公司向臺灣板橋地方
    法院檢察署提出告訴前之九十年十月三十一日即向桃園縣警察局大園分局竹圍派
    出所自首上開犯行，有桃園縣警察局大園分局竹圍派出所談話筆錄乙份在卷可稽
    （見原審卷第九五頁至第九八頁），且被告丙○○、甲○○及乙○○三人如何為
    右揭犯行，並據告訴人力泰公司指訴綦詳在卷，復有告訴人提出之力泰公司八十
    七年至九十年之進貨材料對照表、出口報單、萬通商業銀行中和分行甲○○、丙○○存款帳戶交易明細及世華聯合商業銀行甲○○存款帳戶交易明細等附卷可資
    佐證。事證明確，被告丙○○、甲○○及乙○○三人犯行，均堪認定。
二、核被告甲○○、丙○○、乙○○上開所為，均係犯刑法第二百十六條、第二百十
    五條之行使業務登載不實文書罪、同法第二百十條之變造私文書罪、同法第三百
    三十九條第一項之詐欺取財罪。至其業務登載不實後持以行使，其業務登載不實
    之低度行為，應為其行使之高度行為所吸收，不另論罪。其三人間就上開所犯三
    罪，具有犯意聯絡及行為分擔，均為共同正犯。而所犯上開三罪，各罪先後多次
    犯行，時間緊接，手段相似，觸犯構成要件相同之罪名，顯均係基於概括犯意為
    之，均應依連續犯規定論以一罪，並加重其刑。又其所犯上開三罪間，具有方法
    、結果之牽連關係，為牽連犯，應從一重之變造私文書罪處斷。又被告等由乙○○將虛增不實之進貨數量登載於巨永公司商業業務文書出貨單上，並持以向告訴
    人公司請領貨款等登載業務不實文書並行使該業務不實文書之犯行，公訴意旨雖
    未敘及，惟此部分與上開被訴有罪部分具有牽連犯之裁判上一罪關係，為起訴效
    力所及，本院自得併予審究。再公訴意旨謂被告等由甲○○塗改其業務職掌之進
    貨材料對照表之文書，據以虛報巨永公司出貨數量溢領貨款，認此部分係犯刑法
    第二百十六條、第二百十五條之行使業務登載不實文書罪嫌云云，然查告訴人上
    開進貨材料對照表雖係由被告甲○○掌管保存據以核發廠商貨款，惟並非其製作
    ，是其於該對照表製作完成後，加以塗改其中記載內容，應屬無權製作之變造行
    為，而非業務上登載不實之行為，此外該對照表係告訴人公司之內部文書，被告
    甲○○據以開立貨款支票支付巨永公司，並無另外對外主張其內容之行使行為，
    從而公訴意旨上開所認容有未洽，惟其起訴犯罪事實相同，本院爰予變更起訴法
    條，就此論以同法第二百十條之變造私文書罪。而查被告乙○○於其犯罪未被有
    偵查權之機關或公務員發覺前，向警方報案自首犯行，並接受裁判，有桃園縣警
    察局大園分局竹圍派出所談話筆錄在卷可按，應依自首之規定減輕其刑，其上開
    加重、減輕事由，並依法先加後減。原審就被告甲○○、丙○○及乙○○上述犯
    行予以論罪科刑，固非無見，惟查被告等於巨永公司之出貨單上登載不實出貨數
    量及在「進貨材料對照表」上變造進貨數量，據以向力泰公司詐取貨款，自足以
    生損害於力泰公司，原審就被告三人此等所為究足生損害於何人，疏未於事實欄
    中載明，尚有未當，又被告丙○○、甲○○及乙○○等共同向告訴人力泰公司詐
    取之款項高達二千九百餘萬元，而依告訴人力泰公司所述被告等迄仍未賠償告訴
    人力泰公司之損害，且被告等犯罪之時間長達數年，犯罪情節非輕，自不宜輕縱
    ，原審竟僅判處被告甲○○、丙○○及乙○○各有期徒刑一年、十月及八月，復
    諭知被告乙○○緩刑三年，顯屬過輕，是被告丙○○上訴意旨指摘原審量刑過重
    ，固無理由，惟檢察官上訴意旨指摘原審過輕及諭知被告乙○○緩刑係屬不當，
    非無理由，則原判決既有可議，自應由本院予以撤銷改判，爰審酌被告三人之素
    行，犯罪之動機、目的、手段，犯罪之時間，因而所詐得金額，迄仍未賠償告訴
    人力泰公司損害及犯罪後之態度等一切情狀，各量處被告甲○○、丙○○及乙○○有期徒刑一年二月、一年及八月。至被告等登載不實之出貨單、變造之力泰公
    司「進貨材料對照表」，雖係其等供犯罪所用及因犯罪所得之物，惟因上開文書
    均已非被告等所持有，故不予宣告沒收。
據上論斷，應依刑事訴訟法第三百六十九條第一項前段、第三百六十四條、第二百九
十九條第一項前段、第三百條，刑法第二十八條、第五十六條、第二百十六條、第二
百十五條、第二百十條、第三百三十九條第一項、第五十五條、第六十二條前段，罰
金罰鍰提高標準條例第一條前段，判決如主文。
本案經檢察官施慶堂到庭執行職務。
中      華      民      國    九十二    年     十二     月     十八     日
                              臺灣高等法院刑事第三庭
                                  審判長法  官  張  連  財
                                        法  官  林  明  俊
                                        法  官  張  傳  栗
右正本證明與原本無異。
如不服本判決，應於收受送達後十日內向本院提出上訴書狀，其未敘述上訴之理由者
並得於提起上訴後十日內向本院補提理由書（均須按他造當事人之人數附繕本）。
                                        書記官  秦  慧  榮
中      華      民      國    九十二    年      十二    月    十八      日
附錄：本案論罪科刑法條全文
刑法第二百十條
偽造、變造私文書，足以生損害於公眾或他人者，處五年以下有期徒刑。
刑法第二百十六條
行使第二百十條至第二百十五條之文書者，依偽造、變造文書或登載不實事項或使登
載不實事項之規定處斷。
刑法第二百十五條
從事業務之人，明知為不實之事項，而登載於其業務上作成之文書，足以生損害於公
眾或他人者，處三年以下有期徒刑、拘役或五百元以下罰金。
刑法第三百三十九條
意圖為自己或第三人不法之所有，以詐術使人將本人或第三人之物交付者，處五年以
下有期徒刑、拘役或科或併科一千元以下罰金。
以前項方法得財產上不法之利益或使第三人得之者亦同。
前二項之未遂犯罰之。
附表：
┌────┬─────────────┬────────────────┐
│年    度│虛報已付帳款（新臺幣：元）│  備                        註  │
├────┼─────────────┼────────────────┤
│八十七年│                 4,700,625│                                │
├────┼─────────────┼────────────────┤
│八十八年│                 7,527,700│                                │
├────┼─────────────┼────────────────┤
│八十九年│                14,316,846│                                │
├────┼─────────────┼────────────────┤
│九 十 年│                 2,697,845│                                │
├────┼─────────────┼────────────────┤
│合    計│                29,243,016│                                │
└────┴─────────────┴────────────────┘


司法院資訊處製作；財團法人民間司法改革基金會備份。
